臺灣高雄地方法院刑事判決　　　　　　 100年度交訴字第57號
公　訴　人　臺灣高雄地方法院檢察署檢察官
被　　　告　林宏霖
上列被告因公共危險案件，經檢察官提起公訴（100 年度偵字第
9755號），本院判決如下：
    主  文
林宏霖無罪。
    理  由
一、公訴意旨略以：被告林宏霖原將所有車牌號碼YE2-792 號機
    車（下稱系爭Ａ機車），停放在高雄市○○區○○路447 號
    前（下稱系爭停放處），於民國100 年1 月6 日晚上9 時55
    分許，以跨坐之方式，將系爭Ａ機車自系爭停放處倒車滑行
    至山明路南向機車道上，並將車頭向北，欲逆向往北側承接
    漢民路方向行駛；適有被害人鄧佳青騎乘車牌號碼032-BJF
    號機車（下稱系爭Ｂ機車）搭載被害人鄧自芳，沿同機車道
    由北往南方向行至該處，因閃避不及而發生擦撞，被害人鄧
    佳青、鄧自芳因而人車倒地，分別受有「骨盆骨折」、「上
    背挫傷、肢體多處擦挫傷」等傷害（過失傷害部分均未據告
    訴）。被告林宏霖明知騎乘機車肇事，竟未等待員警到場處
    理或協助鄧佳青、鄧自芳送醫救治，旋即基於逃逸之犯意，
    騎乘系爭Ａ機車離去。嗣警據民眾所提供之肇事機車車牌號
    碼，始尋線查獲上情。因認被告林宏霖涉犯刑法第185 條之
    4 肇事致人死傷而逃逸罪嫌。
二、按犯罪事實應依證據認定之，無證據不得認定犯罪事實；不
    能證明被告犯罪者，應諭知無罪之判決。刑事訴訟法第154
    條第2 項、第301 條第1 項分別定有明文。又刑事訴訟法上
    所謂認定犯罪事實之證據，係指足以認定被告確有犯罪行為
    之積極證據而言，如未能發現有相當證據或證據不足以證明
    ，自不能以推測或擬制之方法以為裁判基礎，且認定不利於
    被告之事實，需依積極證據，苟積極證據不足為不利被告之
    認定時，即應為有利於被告之認定（最高法院29年上字第31
    05號、40年臺上字第86號及30年上字第816 號判例意旨可資
    參照）。再按「刑法第185 條之4 肇事逃逸罪，其客觀構成
    要件為行為人駕駛動力交通工具肇事，且致人死傷而逃逸，
    主觀要件則須行為人對致人死傷之事實有所認識，並進而決
    意擅自逃離肇事現場，始足當之」（最高法院97年度臺上字
    第4456號判決要旨參照）；是刑法第185 條之4 肇事遺棄罪
    之成立，須行為人有『駕駛動力交通工具』肇事，致人死傷
    而逃逸之客觀事實，始行該當；如非在駕駛動力交通工具過
    程內所發生者，則無成立該罪之餘地。
三、公訴人認被告林宏霖涉犯上開肇事遺棄罪嫌，無非以證人即
    被害人鄧佳青、鄧自芳於警詢、偵查時之證詞，並有道路交
    通事故現場圖、道路交通事故調查報告表(一)、(二)（警卷第18
    至21頁）、現場及車損照片1 份（警卷第26至28頁）、小港
    醫院診斷證明書2 紙（警卷第31頁）等資為論據。訊據被告
    林宏霖固坦認於100 年1 月6 日晚上9 時55分許，將系爭Ａ
    機車自系爭停放處，以跨坐之方式，倒車滑行至山明路南向
    機車道上，並車頭向北，此際被害人鄧佳青騎乘系爭Ｂ機車
    搭載被害人鄧自芳，沿山明路南向機車道由北往南行至該處
    ，而人車倒地，分別受有前開傷害等情不諱，惟堅決否認有
    何肇事逃逸犯行，辯稱：我完全不知道系爭Ａ、Ｂ機車有發
    生擦撞，當時我只看到系爭Ｂ機車摔倒在地，因有附近民眾
    過去幫忙，所以我就離開；又事故發生當時，我是以腳將系
    爭Ａ機車自系爭停放處倒車滑行到機車道上，系爭Ａ機車完
    全沒有發動等語。
四、經查：
  (一)證人即被害人鄧佳青於審理時證稱：當時我沿山明路機車道
    由北往南行駛，剛過紅綠燈不久，突然系爭Ａ機車從人行道
    滑行出來，是車尾斜斜的滑出來，然後車頭對著我，我看到
    的時候，就快要撞到了，來不及閃避，系爭Ｂ機車右側車身
    即與系爭Ａ機車右側發生擦撞，我只記得有撞到系爭Ａ機車
    的排氣管，然後系爭Ｂ機車就失控、倒地。又當時被告是坐
    在系爭Ａ機車上，系爭Ａ機車沒有發動，因那時候系爭Ａ機
    車沒有開車頭燈，也沒有聽到引擎聲音，被告是用腳移動機
    車的（審卷第19至24頁）等語。核與被告於準備程度時陳稱
    ：當時系爭Ａ機車並未發動，我是從山明路447 號前，跨坐
    在機車上倒退方式，滑行至山明路南向之機車道上，並將車
    頭向北，抓正時就聽到系爭Ｂ機車摔倒的聲音（審交訴卷第
    13頁）等語相符。據此可知，被告係跨坐在系爭Ａ機車上，
    而以腳撐地方式，將系爭Ａ機車自系爭停放處倒退進入（逆
    向）山明路南向機車道上，即系爭Ａ機車於事故發生時，尚
    未發動引擎。
  (二)揆諸前揭說明，系爭Ａ機車係處於未發動引擎之狀態，僅由
    被告以其腳力為移動之動力，即此際之系爭Ａ機車尚不屬於
    所謂『動力交通工具』，故縱認被告明知有擦撞系爭Ｂ機車
    ，並認識被害人鄧佳青、鄧自芳受有傷害，然因系爭Ａ機車
    並未發動，非在駕駛動力交通工具過程內所發生之交通事故
    ，即客觀上被告並非『駕駛動力交通工具』肇事，是與刑法
    第185 條之4 肇事遺棄罪之構成要件尚有未符。
五、綜上所述，本件事故並非被告於「駕駛動力交通工具」過程
    中肇事，是被告所為與刑法第185 條之4 肇事遺棄罪之客觀
    構成要件有間。此外，復查無其他積極證據足認被告有公訴
    人所指之上開犯行，揆諸首開說明，自屬不能證明被告犯罪
    ，應為被告無罪之諭知。
據上論斷，應依刑事訴訟法第301 條第1 項，判決如主文。
本案經檢察官馬鴻驊到庭執行職務。
中    華    民    國    100    年     9    月    5    日
             刑事第十六庭  審判長法  官  曾逸誠
                                 法  官  姚水文
                                 法  官  洪榮家
以上正本證明與原本無異。
如不服本判決，應於收受判決後10日內向本院提出上訴書狀，並
應敘述具體理由。其未敘述上訴理由者，應於上訴期間屆滿後20
日內向本院補提理由書（均須按他造當事人之人數附繕本）「切
勿逕送上級法院」。
中    華    民    國   100    年    9     月    5     日
                                書記官  蔡靜雯